臺灣臺北地方法院刑事判決　　　　　　　95年度易字第2310號
公　訴　人　臺灣臺北地方法院檢察署檢察官
被　　　告　甲○○
　　　　　　　　　　送達處所.
上列被告因詐欺等案件，經檢察官提起公訴（95年度偵字第1827
1 號），被告於準備程序進行中就被訴事實為有罪之陳述，由本
院合議庭裁定以簡式審判程序審理，判決如下：
    主  文
甲○○意圖為自己不法之所有，以詐術使人交本人之物交付，處
有期徒刑陸月，如易科罰金，以銀元佰元（即新台幣玖佰元）
折算壹日。緩刑肆年，並應向順益汽車股份有限公司支付新台幣
柒拾伍萬肆仟壹佰柒拾元，給付方式如下：自民國九十六年三月
一日起至九十九年十二月一日止分四十六期，於每月一日給付一
期款新台幣壹萬陸仟佰玖拾伍元，至全部清償完畢止。
    犯  罪  事  實
一、甲○○欲購買汽車使用，然明知其已積欠信用卡款，並無資
    力、亦無意支付價款，遂基於意圖為自己不法所有及不法利
    益之犯意，於民國94年10月14日以新台幣（下同）789,000
    元，向順益汽車股份有限公司（址設臺北市中山區○○○路
    ○段150 號1樓，以下簡稱順益汽車公司）臺北縣泰山部區土
    城營業所購買車號0428-MQ 號自用小客車，並以該車為標的
    ，與順益汽車公司簽訂契約書設定附條件買賣，約定就買賣
    價款其中之690,000 元，自94年11月12日起至98年10月12日
    止，每月1 期，共分48期，每期攤還本息16,395元（48期總
    共786,960 元），標的物存放地點為臺北市松山區○○○路
    165 巷7號3樓，以及約定債務人於價款尚未全部付清之前，
    不得將車輛出賣、出質、轉讓或為其他處分，並於94年11月
    7 日辦竣附條件買賣設定登記，為動產擔保交易之債務人，
    甲○○即以上開手法，使順益汽車公司承辦人員陷於錯誤，
    而交付上開車輛給甲○○。詎甲○○取得上開車輛後，即拒
    絕按期償還上開分期款（嗣於順益汽車公司提起本件告訴後
    ，方於95年4月3日給付2期款項），復於95年3月間某日將上
    述自用小客車遷移至不詳處所，致使債權人順益汽車公司難
    於追標的物而生損害於其合法利益。
二、案經順益汽車公司訴由臺灣臺北地方法院檢察署檢察官偵查
    起訴。
    理  由
一、上開犯罪事實，業據被告甲○○於本院審理時坦承不諱，並
    經順益汽車公司告訴代理人乙○○於檢察官面前指訴明確，
    復有契約書、臺北市監理處動產擔保交易登記證明書、繳款
    明細表、分期貸款審核書、分期客戶資料表、財團法人金融
    聯合徵信中心當事人綜合信用報告（甲○○）等書證在卷可
    稽，足認被告之自白與事實相符，可予採信。本件事證明確
    ，被告之詐欺取財、違反動產擔保交易法等犯行，均堪予認
    定。
二、被告行為後，於94年2月2日修正公布之刑法，業自95年7 月
    1日起施行。按行為後法律有變更者，適用行為時之法律，
    但行為後之法律有利於行為人者，適用最有利於行為人之法
    律，現行刑法第2條第1項定有明文。此條係規範行為後法律
    變更所生新舊法律比較適用之準據法，是刑法第2條第1項本
    身雖經修正，但無比較新舊法適用之問題，應一律適用裁判
    時之現行刑法第2條第1項之規定，為「從舊從輕」之比較；
    又新舊刑法關於刑之規定，雖同採從輕主義，惟比較時仍應
    就罪刑有關之共犯、未遂犯、想像競合犯、牽連犯、連續犯
    、結合犯，以及累犯加重、自首減輕暨其他法定加減原因（
    如身分加減）與加減比例等一切情形，綜其全部之結果，而
    為比較，再適用有利於行為人之法律處斷，而不得一部割裂
    分別適用不同之新舊法（最高法院24年上字第4634號判例意
    旨、95年第8 次刑事庭會議決議參照）。準此：
  (一)關於罰金刑，在刑法修正前，刑法分則編各罪所定罰金刑之
    貨幣單位原為銀元，其最高罰金數額，從各該法條規定，而
    最低罰金數額，則依修正前刑法第33條第5款之規定為1元以
    上（貨幣單位為銀元），且若定有罰金刑之論罪法條係於72
    年6 月25日前所制定，而該法條日後均未修正者，得依罰金
    罰鍰提高標準條例第1條前段規定，就其原定數額提高為2倍
    至10倍，其後修正者則不提高倍數，並依現行法規所定貨幣
    單位折算新臺幣條例第2條規定，以銀元1元折算為新臺幣3
    元；於刑法修正後，因刑法第33條第5 款修正為：「罰金：
    新臺幣一千元以上，以百元計算之。」使得刑法之罰金貨幣
    單位已由銀元改為新台幣，則刑法分則編各罪所定罰金刑之
    貨幣單位，自應配合修正為新臺幣，又為使刑法分則編各罪
    所定罰金之最高數額與刑法修正前趨於一致，乃增訂刑法施
    行法第1條之1：「中華民國九十四年一月七日刑法修正施行
    後，刑法分則編所定罰金之貨幣單位為新臺幣。九十四年一
    月七日刑法修正時，刑法分則編未修正之條文定有罰金者，
    自九十四年一月七日刑法修正施行後，就其所定數額提高為
    三十倍。但七十二年六月二十六日至九十四年一月七日新增
    或修正之條文，就其所定數額提高為三倍。」從而，刑法分
    則編各罪所定罰金刑之最高數額，於刑法修正前、後並無不
    同，惟修正後刑法第33條第5 款所定罰金刑最低數額，較之
    修正前提高，自以修正前刑法第33條第5 款規定有利於被告
    （就被告所犯違反動產擔保交易法案件部分，刑法第33條列
    於總則編，依刑法第11條前段規定，亦適用於該罪）
  (二)刑法第55條原規定：「一行為而觸犯數罪名，或犯一罪而其
    方法或結果之行為犯他罪名者，從一重處斷。」於此次刑法
    修正，該條則規定為：「一行為而觸犯數罪名，從一重處斷
    。但不得科以較輕罪名所定最輕本刑以下之刑。」是本次刑
    法修正，業將牽連犯之規定刪除。本件被告就詐欺取財、違
    反動產擔保交易法之犯行，具有牽連犯之關係（詳後述），
    依修正前即行為時之規定，應從一重之詐欺取財罪處斷；而
    修正後之刑法既已刪除牽連犯之規定，則被告所犯上述各罪
    ，應依數罪併罰之規定分論併罰，比較新舊法之規定，以修
    正前之規定較有利於被告。
  (三)修正前刑法第41條規定：「犯最重本刑為五年以下有期徒刑
    以下之刑之罪，而受六個月以下有期徒刑或拘役之宣告，因
    身體、教育、職業、家庭之關係或其他正當事由，執行顯有
    困難者，得以一元以上三元以下折算一日，易科罰金。但確
    因不執行所宣告之刑，難收矯正之效，或難以維持法秩序者
    ，不在此限。併合處罰之數罪，均有前項情形，其應執行之
    刑逾六月者，亦同。」並依罰金罰鍰提高標準條例第2 條規
    定（業於95年7月1日起因刪除而不再適用），就易科罰金折
    算1日之數額提高為100倍（即銀元1百元以上3百元以下，經
    折算為新台幣則為新台幣3百元以上9百元以下）；修正後刑
    法第41條規定：「犯最重本刑為五年以下有期徒刑以下之刑
    之罪，而受六個月以下有期徒刑或拘役之宣告者，得以新臺
    幣一千元、二千元或三千元折算一日，易科罰金。但確因不
    執行所宣告之刑，難收矯正之效，或難以維持法秩序者，不
    在此限。前項規定於數罪併罰，其應執行之刑未逾六月者，
    亦適用之。」而罰金罰鍰提高標準條例第2 條有關易科罰金
    折算1日之數額提高倍數規定，即不再適用；比較修正前後
    之易科罰金折算標準，以修正前刑法第41條之規定較有利於
    被告。
  (四)綜合上述各條文修正前、後之比較，揆諸前揭最高法院決議
    意旨及修正後刑法第2條第1項規定之「從舊、從輕」原則，
    自應整體適用被告行為時之法律論處。
三、核被告甲○○所為，係犯刑法刑法第339條第1項之詐欺取財
    罪及動產擔保交易法第38條之動產擔保交易之債務人，意圖
    為自己不法之利益，將標的物遷移，致生損害於債權人罪。
    所犯上開2 罪，有方法、目的之牽連關係，應依修正前刑法
    第55條之規定，從一重之詐欺取財罪處斷。爰審酌被告前無
    犯罪前案紀錄，此有臺灣高等法院被告前案紀錄表在卷可稽
    ，素行尚佳；惟其明知本身在外積欠款項，已無資力繳納分
    期車款，竟仍以分期付款方式購車使用，而拒不依約繳納分
    期款，惡性非輕；然其犯後尚能坦承犯行，且事後已與順益
    汽車公司達成和解，態度良好，以及其學歷為商專畢業，目
    前在國中擔任工友工作，育有4 名子女等一切情狀，量處如
    主文所示之刑，並諭知易科罰金之折算標準，以資警惕。又
    其前未曾因故意犯罪受有期徒刑以上刑之宣告，有前開臺灣
    高等法院被告前案紀錄表可憑，且已與順益汽車公司當庭以
    754,170元達成民事和解，此經本院製有準備程序筆錄在卷
    可稽，本院為消弭順益汽車公司疑慮，並期被告能遵守約定
    按期給付，免僥倖之徒利用分期之利，矇騙順益汽車公司取
    得諒解，並得法院寬判，於給付數期款後即不再履行，故依
    刑法修正後刑法第74條第1項第1款、第2項第3款之規定（犯
    罪在新法施行前，新法施行後，緩刑之宣告，應適用新法第
    74條之規定，參照最高法院95年第8 次刑事庭會議決議），
    認被告所宣告之有期徒刑以暫不執行為適當，併諭知緩刑4
    年，並命被告給付順益汽車公司754,170 元，給付方式如下
    ：自96年3月1日起至99年12月1日止分46期，於每月1日給付
    1 期款16,395元，至清償完畢止。此部分與原和解條件待給
    付之內容相同，依同法第4 項規定得為民事強制執行名義，
    又依同法第75條之1第1項第4 款規定，受緩刑之宣告而違反
    上開本院所定負擔情節重大，足認原宣告之緩刑難收其預期
    效果，而有執行刑罰之必要者，得撤銷其宣告，併為說明。
據上論斷，應依刑事訴訟法第273 條之1第1項、第299條第1項前
段，動產擔保交易法第38條，刑法第2條第1項前段、第11條前段
（本條修正無關犯罪行為可罰性要件之變更，應逕用新法規定）
、第339條第1項、第74條第1項第1款、第2項第3款、修正前刑法
第55條、第41條第1 項前段，刑法施行法第1條之1，修正前罰金
罰鍰提高標準條例第2條，判決如主文。
本案經檢察官陳重言到庭執行職務。
中　　華　　民　　國　　96　　年　　2 　　月　　16　　日
    　　　　　　　刑事第十三庭  法  官  李明益
以上正本證明與原本無異。
如不服本判決，應於判決送達後10日內向本院提出上訴狀（應抄
附繕本）。告訴人或被害人如對於本判決不服者，應具備理由請
求檢察官上訴，其上訴期間之計算係以檢察官收受判決正本之日
期為準。
                                書記官  劉穗筠
中　　華　　民　　國　　96　　年　　2 　　月　　16　　日
附錄法條：刑法第339條第1項，動產擔保交易法第38條
中華民國刑法第339條
（普通詐欺罪）
意圖為自己或第三人不法之所有，以詐術使人將本人或第三人之
物交付者，處5年以下有期徒刑、拘役或科或併科1千元以下罰金
。
以前項方法得財產上不法之利益或使第三人得之者，亦同。
前二項之未遂犯罰之。
動產擔保交易法第38條
 (處分標的物之處罰)
動產擔保交易之債務人，意圖不法之利益，將標的物遷移、出賣
、出質、移轉、抵押或為其他處分，致生損害於債權人者，處3
年以下有期徒刑、拘役或科或併科6000元以下之罰金。
